福建金門地方法院刑事判決　　　　　　　　96年度易字第38號
公　訴　人　福建金門地方法院檢察署檢察官
被　　　告　甲○○
指定辯護人　辛銀珍律師
上列被告因竊盜案件，經檢察官聲請簡易判決處刑（96年度偵字
第261號），本院認不宜以簡易判決處刑，改依通常程序審理，本
院判決如下：
    主  文
甲○○踰越安全設備竊盜未遂，處有期徒刑貳月，如易科罰金，
以新臺幣壹仟元折算壹日，並於刑之執行完畢或赦免後，令入相
當處所，施以監護壹年。
其餘被訴部分無罪。
    事  實
一、甲○○意圖為自己不法之所有，於96年6月21日凌晨1時3分
    許，前往金門縣金沙鎮陽宅202號「金沙加油站」，徒手推
    開該加油站辦公室之窗戶，翻牆侵入後，正欲下手行竊負責
    人翁明水置於辦公室內之財物時，因不慎誤觸警鈴，遂為警
    據報後趕至現場，當場查獲，致未得逞。
二、案經金門縣警察局金沙警察所報請福建金門地方法院檢察署
    檢察官聲請簡易判決處刑。
    理  由
壹、有罪部分：
一、證據能力之論斷: 指定辯護人於本院審理中，對於檢察官所
    提出被害人翁明水於警詢中之指述 (警卷第9頁及第10頁)及
    證人李錫樹於警詢中之證述 (警卷第6至第8頁)，認為係屬
    被告以外之人於審判外之陳述，且不符合傳聞法則之例外規
    定，應無證據能力。檢察官則未表示意見，僅稱不另傳訊被
    害人及上開證人李錫樹。按被告以外之人於審判外之言詞或
    書面陳述，除法律有規定者外，不得作為證據，刑事訴訟法
    第159條第1項定有明文。經查，被害人翁明水及李錫樹金門
    縣金沙警察所製作之警詢筆錄，係屬被告以外之人於審判外
    之言詞陳述，且無刑事訴訟法第159條之1至之4規定例外得
    作為證據之情形，並為被告指定辯護人爭執其證據能力，故
    依刑事訴訟法第159條第1項之規定，被害人翁明水於警詢之
    陳述以及證人李錫樹於警詢之陳述，無證據能力，不得作為
    本案之證據。
二、上揭事實，業據被告於警詢、偵訊以及本院準備程序中坦承
    不諱，被告雖於本院審理中，對於所有訊問事項皆沈默不答
    ，然其已於警詢、偵查及本院準備程序中坦承犯行，嗣因於
    本院準備程序終結之前，詢問其再次送醫鑑定之意願後，被
    告因懼怕送醫而對法院產生排斥，進而封閉自己，對於本院
    之任何詢問皆沈默不答，然其先前就本件竊盜未遂罪行之自
    白，並不因其嗣後之沈默而受影響。被告前於警詢、偵訊以
    及本院準備程序中有關本件竊盜未遂犯行之自白核與現場目
    擊者李錫樹於偵訊中經具結後所供述被告於96年6月21日行
    竊未遂相吻合，足證被告有關96年6月21日竊盜未遂之自白
    與事實相符，是被告犯罪事證已甚明確，罪行堪以認定。
三、核被告甲○○所為，係犯刑法第321條第2項、第1項第2款之
    踰越安全設備竊盜未遂罪。按刑法第19條第2項規定「行為
    時因前項之原因，致其辨識行為違法或依其辨識而行為之能
    力，顯著減低者，得減輕其刑」。經查，被告前於94年間因
    犯竊盜罪，曾經本院依職權送請高雄市立凱旋醫院鑑定，並
    有鑑定報告附卷。本院依職權調閱95年易字第1號卷附之高
    雄市立凱旋醫院96年2月5日以高市凱醫成字第09600007 34
    號函附之鑑定書，該鑑定書稱：「案主 (即本件被告)為中
    度智能不足者，並未伴隨精神病，且認知功能並未極度受損
    ，故並未達到『心神喪失』之程序，但因心智缺陷，導致其
    認知、判斷能力明顯受損，研判案主在案發之時，到達『精
    神耗弱』之程度」。被告自前次送醫鑑定後，即未曾再接受
    精神科醫師之治療，其因心智缺陷，導致其認知、判斷能力
    明顯受損之情形並未獲改善，故本院審理被告此次所犯96
    年6月21日竊盜未遂案件，雖未再次送請專業精神科醫師鑑
    定，僅直接爰用高雄市立凱旋醫院96年2月5日以高市凱醫成
    字第0960000734號函附之鑑定書，對於被告精神狀況之認定
    ，應不生影響。刑法第19條第2項規定於94年2月2日修正公
    布，並於95年7月1日生效施行，由舊法規定之「精神耗弱人
    之行為，得減輕其刑」，修正為「行為時因前項之原因，致
    其辨識行為違法或依其辨識而行為之能力，顯著減低者，得
    減輕其刑」，係將精神耗弱之行為，依生理學與心理學混合
    之立法方式，明確界定其精神障礙或其他心智缺陷之判斷標
    準，故被告行為時之精神狀態，已達修正前刑法第19條第2
    所定「精神耗弱」之程度，即已達刑法第19條第2項規定之
    「行為時因前項之原因，致其辨識行為違法或依其辨識而行
    為之能力，顯著減低者」，應依刑法第19條第2項規定，減
    輕其刑。被告所犯加重竊盜未遂罪部分，其已著手於犯罪行
    為之實行而不遂，爰依刑法第25條第2項規定，按既遂犯之
    刑遞減輕之。爰審酌被告犯後坦認所為，態度良好，頗具悔
    意，其行竊未遂尚未對被害人之財物產生實際之損害、被告
    因自身對於是非之認知及判斷能力受損以及被告前曾因竊盜
    案件經本院判處有期徒刑6月，緩刑2年確定，本次犯行雖甚
    輕微，然不符緩刑要件等一切情狀，量處如主文所示之刑，
    並諭知易科罰金之折算標準。
三、次按刑法第87條第2項、第3項規定：「有第19條第2項及第2
    0條之原因，其情形足認有再犯或有危害公共安全之虞時，
    於刑之執行完畢或赦免後，令入相當處所，施以監護。但必
    要時，得於刑之執行前為之」、「前二項之期間為五年以下
    。但執行中認無繼續執行之必要者，法院得免其處分之執行
    」。本院前依職權所調閱之鑑定報告記載，本件被告經送鑑
    定認為：「由於案主必須在適度之監督下，始能照顧自己，
    在遭遇社會或經濟問題時，需要輔導協助，加上案主家人除
    奶奶外，皆有智能障礙問題，家庭支持系統不佳，乏人照顧
    及教導，除涉及本案外亦有多次竊盜之偏差行為及竊盜前科
    ，因此建議案主或可至司法病房接受後續之監護處分及行為
    矯正治療，為期至少一年，以避免案主因判斷力不足而再觸
    法網。」，有前開鑑定書在卷可參。被告前於96年 3月20日
    甫經本院以竊盜罪及收受贓物等罪，分別判處有期徒刑 5月
    及2月，應執行有期徒刑6月，緩刑2年確定，隨即於96年6月
    19日犯下本案，顯見被告對於自身之行為難以自制，且其生
    活環境並無法對其監督及提供醫療支持，基於避免被告未受
    適當且持續性之精神科專業治療及復健訓練，而導致偏差或
    犯罪行為再度出現之危險性，以及防衛社會目的，有對其採
    取隔離、保護與治療措施之必要，爰依刑法第87條第2項、
    第3項規定，宣告被告應於刑之執行完畢或赦免後，令入相
    當處所施以監護處分1年。
貳、無罪部份
一、公訴意旨另以：被告甲○○意圖為自己不法之所有，於96年
    6月19日凌晨2時許，前往金門縣金沙鎮陽宅202號「金沙加
    油站」，以徒手推開該加油站辦公室之窗戶，翻牆侵入後，
    竊取負責人翁明水置於抽屜內之現金新臺幣210元得手。因
    認被告另涉有刑法第321條第1項第2款之加重竊盜罪云云。
二、按犯罪事實，應依證據認定之，無證據不得認定其犯罪事實
    ；又不能證明被告犯罪者，應諭知無罪之判決，刑事訴訟法
    第154條第2項、第301條第1項分別定有明文。新修正刑事訴
    訟法第154條證據裁判主義之規定，乃揭櫫國際公認之刑事
    訴訟無罪推定原則，為修正刑事訴訟法保障被告人權之重要
    指標，法院自應嚴守此一原則，在檢察官所舉證據及法院依
    法定職權調查所得之證據，足以證明被告有罪之前，自應推
    定其無罪。若所得證據其為訴訟上之證明，尚未達於通常一
    般人均不致有所懷疑，而得確信其為真實之程度者，自不能
    為有罪之認定，此為上開無罪推定原則之當然闡釋，自不能
    因犯罪之調查難易不同而有異，其理甚明。又用以證明被告
    犯罪事實之證據，應具有證據能力，且經合法調查，始得作
    為判斷之依據，刑事訴訟法第155條第2項復著有明文。
三、本件公訴人認被告涉有上揭加重竊盜之犯行，係以被告於警
    詢及偵查之自白、被害人即金沙加油站之負責人翁明水於警
    詢中之指訴及證人李錫樹於警詢與偵查中之證述。惟上揭被
    害人及證人李錫樹於警詢之證述，被告指定辯護人主張其為
    被告以外人於審判外之陳述，依刑事訴訟法第159條之1規定
    ，除法律有規定者外，不得作為證據。經查，被害人及證人
    李錫樹於警詢之證述，確實屬被告以外之人於審判外之陳述
    ，且欠缺刑事訴訟法第159條之1至第159條之4例外得作為證
    據之情事，依法即欠缺證據能力，不得作為證據。另證人李
    錫樹於偵查中亦僅證稱：「 (檢察官問；案發前幾日，該加
    油站是否也曾失竊？)有，案發前12天左右有發現辦公室被
    人侵入，警報器也有響，但趕到現場時人已經不見了，所以
    不知道是何人所為。」、「 (檢察官問: 之前那1次有無失
    竊何財物？)有聽說被偷了幾百元。」等語 (見偵卷第11頁)
    。證人李錫樹於偵查中就該加油站曾遭竊所為之證述，尚不
    足以證明行竊之人即為被告，而有關失竊金額之證述，實為
    傳聞，亦不得作為證據。此外，復查無其他積極證據足資證
    明被告有上述於96年6月19日凌晨2時許侵入金沙加油站竊盜
    之犯行，揆諸首開說明，被告此部分之犯罪尚屬不能證明，
    爰為無罪之諭知。
參、據上論斷，應依刑事訴訟法第452條、第299條第1項前段、
    第301條第1項，刑法第321條第2項、第1項第2款、第25 條
    、第19條第2項，第41條第1項前段、第87條第2項，判決如
    主文。
本案經檢察官張漢森到庭執行職務。
中　　華　　民　　國　　96　　年　　11　　月　　8　　日
　　　　　　　　　    刑事庭    法　官　鄭銘仁
以上正本證明與原本無異。
如不服本判決應於送達後10日內向本院提出上訴書狀（並附繕本
）；如上訴書狀未敘述上訴之理由者，並應於上訴期間屆滿後20
日內向本院補提上訴理由書。
　　　　　　　　　　　　　　　　書記官　周怡青
中　　華　　民　　國　　96　　年　　11　　月　　8　　日
附錄本案論罪科刑法條全文：
中華民國刑法第321條（加重竊盜罪）
犯竊盜罪而有左列情形之一者，處6月以上、5年以下有期徒刑：
一  於夜間侵入住宅或有人居住之建築物、船艦或隱匿其內而犯
    之者。
二  毀越門扇、牆垣或其他安全設備而犯之者。
三  攜帶兇器而犯之者。
四  結夥三人以上而犯之者。
五  乘火災、水災或其他災害之際而犯之者。
六  在車站或埠頭而犯之者。
前項之未遂犯罰之。
